臺灣板橋地方法院刑事判決　　　　　　　 96年度訴字第233號
公　訴　人　臺灣板橋地方法院檢察署檢察官
被　　　告　甲○○
選任辯護人　溫惠美律師
右列被告因違反毒品危害防制條例案件，經檢察官提起公訴（95
年度偵緝字第3158號)，本院判決如左：
    主  文
甲○○轉讓第二級毒品，累犯，處有期徒刑捌月。扣案之甲基安
非他命壹包（驗餘淨重零點捌公克）沒收銷燬之；扣案之轉讓第
二級毒品所得財物新台幣仟元沒收。
    事  實
一、甲○○前於民國88間，因違反槍砲彈藥刀械管制條例案件，
    經本院於88年10月5 日以88年度板簡字第791 號判決，判處
    拘役30日，如易科罰金，以銀元300 元折算1 日，嗣於88年
    11月15日確定，於88年12月16日易科罰金執行完畢（於本案
    不構成累犯）。又於89年間，因違反毒品危害防制條例案件
    ，經本院於89年11月13日以89年度易字第2835號判決，判處
　　有期徒刑7 月，上訴後經台灣高等法院於90年3 月20日，以
  　90年度上易字第487號判決上訴駁回確定，入監服刑後，於
　　91年3 月8 日縮刑期滿執行完畢（於本案構成累犯）。復於
  　89年間，因犯侵占案件，經本院於89年8 月29日以89年度板
    簡字第1433號判決，判處罰金銀元3,000 元，如易服勞役，
    以銀元300 元折算1 日，嗣於89年10月2 日確定，於89年12
    月22日繳交罰金執行完畢（於本案不構成累犯）。猶不知悔
    改，明知甲基安非他命（起訴書誤載為安非他命）為毒品危
    害防制條例所規定之第二級毒品，不得持有、轉讓，竟基於
    轉讓甲基安非他命之犯意，於95年9 月13日18時許，在臺北
    縣土城市○○路179 號友人王典鵬住處之地下1 樓，將其所
    有之甲基安非他命一小包（驗餘淨重0.8 公克），以新台幣
    3,000 元之對價，有償轉讓予王典鵬（王典鵬所涉施用毒品
    犯行部分由檢察官另案偵辦）。嗣於同日18時許，為警持搜
    索票在上址當場查獲甲○○、王典鵬、張敏峰、吳育群等人
    ，並扣得上開甲基安非他命1 包（驗餘淨重0.8 公克）及轉
    讓毒品所得新台幣（下同）3,000 元。
二、案經臺北市政府警察局大安分局移送臺灣板橋地方法院檢察
    署檢察官偵查起訴。
    理  由
一、前開犯罪事實，業據被告甲○○於本院審理中坦承不諱，核
    與證人王典鵬、張敏峰、吳育群分別於警詢、檢察官訊問時
    證述之情節大致相符，且有甲基安非他命1 包扣案足稽。而
    上開白色透明晶體1 包，經檢驗呈甲基安非他命成分，毛重
    1.01公克、淨重0.81公克，取0.01公克化驗，餘0.80公克，
    有台北市政府警察局95年12月25日北市鑑毒字第780 號鑑驗
    通知書1 份在卷可稽（見95年度偵緝字第3158號偵查卷第30
    頁）。則被告前開自白核與事實相符，應堪採信，本件事證
    明確，被告犯行堪以認定。
二、按甲基安非他命為安非他命之衍生物，前經行政院衛生署於
    69年12月8 日、75年7 月11日公告列入藥物藥商管理法第16
    條第1 款（即現行藥事法第22條第1 款）之禁藥管理，復於
    79年10月9 日以衛署藥字第904142號公告，列入麻醉藥品管
    理條例（即現行管制藥品管理條例）第2 條第4 款所定之化
    學合成類麻醉藥品管理，明定為管制藥品管理條例第3 條之
    管制藥品（即藥事法第11條之管制藥品）；前述禁藥管理雖
    未解禁，然依藥事法第1 條第1 項但書規定，其管理於管制
    藥品管理條例有規定者，優先適用該條例之規定。嗣為防制
    毒品危害，維護國民身心健康，毒品危害防制條例業於87年
    5 月20日修正公布，自同年月22日起施行，除影響神經物質
    與其製品外，並將藥事法、管制藥品管理條例之麻醉藥品中
    ，具有成癮性、濫用性及對社會危害性者，依其成癮性、濫
    用性及對社會危害性分為四級，其中甲基安非他命即經公告
    列管為第二級毒品。則於毒品危害防制條例公布施行後，關
    於甲基安非他命之製造、運輸、販賣、意圖販賣而持有、非
    法使人施用、引誘他人施用、轉讓、持有、施用，均應適用
    毒品危害防制條例之規定，始與法規範目的相符。至其立法
    目的在於確保主管機關對於藥物、藥商、藥局等藥事行政管
    理之藥事法，於毒品危害防制條例制定後縱經修正，於法務
    部會同行政院衛生署共組之審議委員會報由行政院公告調整
    毒品分級、品項前，其修正均不致變更甲基安非他命以第二
    級毒品列管之屬性，立法者顯無藉藥事法之修正，排除以毒
    品危害防制條例規範此項化學物品之轉讓、持有、施用等行
    為之目的。是核被告就上開犯罪事實所為，係犯毒品危害防
    制條例第8 條第2 項之轉讓第二級毒品罪。公訴人認被告係
　　犯同條例第4 條第2 項販賣第二級毒品罪；惟按販賣毒品罪
  　之成立，以行為人主觀上有營利意圖為必要（最高法院67年
    台上字第2500號、69年台上字第1675號判例意旨參照），即
    須行為人以牟取利益為目的，賤買貴賣從中取利。經查：被
    告甲○○本身染有施用第二級毒品安非他命之習，有臺灣高
    等法院被告前案紀錄表及台灣尖端先進生技醫藥股份有限公
    司濫用藥物檢驗報告各1 份在卷可參，且本次查獲屬被告所
    有之甲基安非他命數量僅1 包，重量亦僅有0.8 公克，有上
    開鑑驗通知書1 紙附卷可佐，此數量尚未逾一般供自行施用
　　之合理數量，是並無積極證據足認被告於販入甲基安非他之
  　初即有營利之意圖。而被告於95年9 月13日交付甲基安非他
    命1 包予王典鵬後，王典鵬雖有交付3,000 元予被告，惟查
    張敏峰欲向王典鵬購入甲基安非他命施用，王典鵬身上並無
    甲基安非他命，請被告幫忙向他人購買，被告以3,000 元向
    綽號「小祥」之成年男子購入甲基安非他命，再交予王典鵬
    ，並收受張敏峰轉交王典鵬之3,000 元等情，業據被告供明
    在卷，核與證人王典鵬、張敏峰於警詢、偵查中證述之情節
    大致相符，難認被告於主觀上具有何販賣之營利意圖，是被
    告所為，係犯毒品危害防制條例第8 條第2 項之轉讓第二級
    毒品罪，公訴意旨漏未斟酌上情，認被告所為係犯毒品危害
    防制條例第4 條第2 項之販賣第二級毒品罪，容有未洽，惟
　　其起訴之社會基本事實同一，本院自得予以審理，並變更其
  　起訴法條。被告轉讓前持有第二級毒品甲基安非他命之低度
    行為，應為其轉讓之高度行為所吸收，不另論罪。又被告於
　　89年間，因違反毒品危害防制條例案件，經本院於89年11月
  　13日以89年度易字第2835號判決，判處有期徒刑7 月，上訴
　　後經台灣高等法院於90年3 月20日，以90年度上易字第487
  　號判決上訴駁回確定，入監服刑後，於91年3 月8 日縮刑期
    滿執行完畢，有臺灣高等法院被告前案紀錄表在卷可參，其
  　於受有期徒刑之執行完畢後，5 年內故意再犯本件有期徒刑
　　以上之罪，為累犯，應依刑法第47條第1 項規定加重其刑。
　　又按毒品危害防制條例第8 條第6 項規定：「轉讓毒品達一
  　定數量，加重其刑至二分之一，其標準由行政院定之」，行
    政院並據該規定於93年1 月7 日發布「轉讓持有毒品加重其
    刑之數量標準」，該標準第2 條第1 項第1 款、第2 款規定
    ：「轉讓、持有第一級毒品達淨重五公克以上者、第二級毒
    品達淨重十公克以上者，加重其刑至二分之一」，並自發布
    日施行。查被告轉讓第二級毒品之數量，未達淨重10公克，
　　自不得依該標準加重其刑。爰審酌被告有如上所述之前科紀
　　錄，素行非佳，其轉讓第二級毒品予他人，足以助長吸毒歪
  　風，並戕害他人身心，兼衡被告犯罪之動機、目的、手段及
    犯後已坦承犯行，態度尚稱良好等一切情狀，量處如主文所
    示之刑，以示懲儆。
三、扣案之甲基安非他命1 包（驗餘淨重0.8 公克），係被告轉
    讓第二級毒品犯行所查獲之第二級毒品，應依毒品危害防制
　　條例第18條第1 項前段規定沒收銷燬之。又毒品危害防制條
  　例第19條第1 項有關沒收之規定，係刑法第38條第1 項第2
　　款、第3 項之特別規定，採義務沒收主義，但上開法條既無
  　「不問屬於犯人與否，沒收之。」之規定，故供犯該項所列
    之罪所用之物，如屬於犯人所有，即應沒收；如非犯人所有
    ，則不在得予沒收之列，此有最高法院90年度台非字第59號
    、93年度台上字第1008號、93年度臺上字第2743號判決意旨
    參照。因此，扣案之新台幣3,000 元，係被告轉讓第二級毒
　　品所得之物，應依毒品危害防制條例第19條第1 項之規定，
  　宣告沒收之。至於上揭扣案甲基安非他命之外包裝袋1 只，
    業已交予證人王典鵬，非屬被告所有，不能依毒品危害防制
    條例第19條第1 項之規定，宣告沒收之。至為警另行查獲之
　　甲基安非他命2 包（合計淨重0.2 公克）、海洛因1 包（淨
  　重0.1 公克）、注射針筒2 支、分裝袋17個，為另案被告王
    典鵬所有，業據被告供述及證人王典鵬證述明確（見95年度
　　偵字第2182 4號偵查卷第11頁），與被告轉讓第二級毒品犯
  　行無關，爰均不於本案併予宣告沒收銷燬或沒收，附予敘明
    。
據上論斷，應依刑事訴訟法第299 條第1 項前段、第300 條，毒
品危害防制條例第8 條第2 項、第18條第1 項前段、第19條第1
項，刑法第11條前段、第47條第1項，判決如主文。
本案經檢察官曾文鐘到庭執行職務。
中　　華　　民　　國　　96　　年　　4 　　月　　30　　日
                  刑事第十一庭  審判長法　官  侯志融
　　　　　　　　　　　　　　　　　　　法　官　張宏節
　　　　　　　　　　　　　　　　　　　法　官　楊博欽
以上正本證明與原本無異
如不服本判決應於送達後10日內向本院提出上訴狀
                                      書記官　張玉如
中　　華　　民　　國　　96　　年　　4 　　月　　30　　日
附錄本案論罪科刑法條全文：
毒品危害防制條例第8 條
轉讓第一級毒品者，處1 年以上7 年以下有期徒刑，得併科新臺
幣100 萬元以下罰金。
轉讓第二級毒品者，處6 月以上5 年以下有期徒刑，得併科新臺
幣70萬元以下罰金。
轉讓第三級毒品者，處3 年以下有期徒刑，得併科新臺幣30萬元
以下罰金。
轉讓第四級毒品者，處1 年以下有期徒刑，得併科新臺幣10萬元
以下罰金。
前四項之未遂犯罰之。
轉讓毒品達一定數量者，加重其刑至二分之一，其標準由行政院
定之。
